臺灣新竹地方法院刑事裁定
111年度單禁沒字第126號
聲  請  人  臺灣新竹地方檢察署檢察官
被      告  蔡玉盛




上列聲請人聲請單獨宣告沒收違禁物案件（111年度聲沒字第119
號，偵查案號：111年度戒毒偵字第9號），本院裁定如下：
    主  文
扣案如附表所示之物均沒收銷燬之。
    理  由
一、聲請意旨略以：（一）內政部警政署國道公路警察第六公路
    大隊員警於民國108年12月26日下午2時20分許，在新竹市○○
    區○道0號公路北向108.9公里處，查獲被告蔡玉盛施用第一
    級毒品海洛因及第二級毒品甲基安非他命，並扣得海洛因2
    包（驗餘淨重共計1.73公克）；（二）新竹縣政府警察局竹
    東分局員警於109年5月18日晚間9時32分許，在被告位於新
    竹縣○○鄉○區○路000號之居所，查獲被告施用第一級毒品海
    洛因及第二級毒品甲基安非他命，並扣得海洛因1包（驗餘
    淨重0.144公克）、甲基安非他命2包（驗餘淨重共計2.898
    公克）；（三）桃園市政府警察局楊梅分局員警於109年12
    月27日晚間9時45分許，於桃園市○○區○○○路0段000號桃園市
    政府警察局楊梅分局埔頂派出所，查獲被告施用第一級毒品
    海洛因及第二級毒品甲基安非他命，並扣得海洛因2包（驗
    餘淨重共計3.64公克），被告所涉施用及持有第一、二級毒
    品毒品罪嫌部分，因被告經觀察、勒戒及強制戒治後，業經
    臺灣新竹地方檢察署（下稱新竹地檢署）檢察官以111年度
    戒毒偵字第9號為不起訴處分確定，有該處分書在卷可稽。
    惟扣案之海洛因5包、甲基安非他命2包屬毒品危害防制條例
    所管制持有之違禁物品，有法務部調查局濫用藥物實驗室10
    9年2月11日調科壹字第10923001410號鑑定書1份、110年1月
    25日調科壹字第11023000520號鑑定書1份、台灣尖端先進生
    技醫藥股份有限公司毒品原物鑑定實驗室109年6月12日出具
    之毒品證物鑑定分析報告3份（實驗室分析編號：DAA1006至
    DAA1008）在卷可稽，爰依毒品危害防制條例第18條第1項前
    段、刑法第40條第2項規定聲請宣告沒收銷燬等語。
二、按違禁物得單獨宣告沒收，此為刑法第40條第2項所明定。
    次按，查獲之第一級、第二級毒品及專供製造或施用第一級
    、第二級毒品之器具，不問屬於犯罪行為人與否，均沒收銷
    燬之；又海洛因、甲基安非他命係屬管制之第一級、第二級
    毒品，為違禁物，不得非法持有，毒品危害防制條例第18條
    第1項前段及同條例第2條第2項第1、2款分別定有明文。
三、經查：
（一）被告蔡玉盛①於108年12月25日18時許，在新竹市內湖加油
      站廁所，先後施用第一級毒品海洛因、第二級毒品甲基安
      非他命各1次，嗣於108年12月26日14時20分許，在新竹市
      ○○區○道0號公路北向108.9公里處為警查獲，並扣得海洛
      因2包（驗餘淨重共計1.73公克）。而被告上開①之非法施
      用第一、二級毒品行為，經臺灣高等法院以109年度毒抗
      字第110號裁定令入勒戒處所觀察、勒戒，因認有繼續施
      用毒品之傾向，再經本院以110年度毒聲字第545號裁定令
      入戒治處所施以強制戒治，並經臺灣高等法院以110年度
      毒抗字第1444號抗告駁回確定，嗣於110年9月13日入所，
      於111年4月22日因停止處分執行出所，並經新竹地檢署檢
      察官以111年度戒毒偵字第9號為不起訴處分。另被告②於1
      09年5月17日晚間6時許，在其位於新竹縣○○鄉○區○路000
      號之居所，施用第一級毒品海洛因1次；復於109年5月18
      日晚間8時許，在其上址居所，施用第二級毒品甲基安非
      他命1次；復於109年5月18日晚間11時30分許為警採尿時
      起回溯72小時內之某時許，施用第二級毒品大麻1次，嗣
      經警於109年5月18日晚間9時32分許，在其上址居所查獲
      ，並扣得海洛因1包（驗餘淨重0.144公克）、甲基安非他
      命2包（驗餘淨重共計2.898公克）。③於109年12月27日晚
      間10時10分為警採尿時起回溯26、96小時內之某時許，在
      不詳地點，施用第一級毒品海洛因、第二級毒品甲基安非
      他命各1次。嗣於109年12月27日晚間9時15許，在桃園市
      新屋區高鐵南路6段與梅高路3段路口，因另案通緝為警緝
      獲，經帶回桃園市○○區○○○路0段000號桃園市政府警察局
      楊梅分局埔頂派出所執行附帶搜索，扣得其所有之海洛因
      2包（驗餘淨重共計為3.64公克）等物。惟因執行觀察、
      勒戒及強制戒治之目的係在於戒斷毒癮，執行前之施用毒
      品行為，僅執行1次強制戒治即為已足，而被告上開②③案
      件之施用第一、二級毒品行為，係於上開①案件強制戒治
      前所為，應適用同一強制戒治程序即足，應為上開強制戒
      治效力所及，業經新竹地檢署檢察官爰併為上開不起訴處
      分等情，有上開案號不起訴處分書及臺灣高等法院被告前
      案紀錄表各1份在卷可稽，並經本院核閱卷宗無訛。
（二）而扣案如附表編號1之海洛因2包，經送法務部調查局濫用
      藥物實驗室以氣相層析質譜儀法檢驗，檢出海洛因成分，
      有法務部調查局濫用藥物實驗室109年2月11日調科壹字第
      10923001410號鑑定書1份附卷足按（見新竹地檢署109年
      度毒偵字第565號卷第49頁）；扣案如附表編號2之海洛因
      1包、甲基安非他命2包，經送台灣尖端先進生技醫藥股份
      有限公司毒品原物鑑定實驗室以氣相層析質譜儀法檢驗，
      檢出海洛因、甲基安非他命成分，有台灣尖端先進生技醫
      藥股份有限公司毒品原物鑑定實驗室109年6月12日出具之
      毒品證物鑑定分析報告3份（實驗室分析編號：DAA1006至
      DAA1008）附卷可稽（見新竹地檢署109年度毒偵字第980
      號卷第116、117、120頁）；扣案如附表編號3之海洛因2
      包，經送法務部調查局濫用藥物實驗室以氣相層析質譜儀
      法檢驗，檢出海洛因成分，有法務部調查局濫用藥物實驗
      室110年1月25日調科壹字第11023000520號鑑定書1份在卷
      足參（見桃園地檢署110年度毒偵字第379號卷第115頁）
      ，確屬毒品危害防制條例第2條第2項第1、2款所列之第一
      、二級毒品。故上開扣案之海洛因5包及甲基安非他命2包
      均為違禁物，自應連同附著毒品無從析離之外包裝袋，依
      毒品危害防制條例第18條第1項前段之規定，不問屬於犯
      罪行為人與否，沒收銷燬之。至取樣鑑驗部分，既已鑑析
      用罄，業已滅失，爰不另為沒收銷燬之諭知，附此敘明。
（三）綜上，本件單獨宣告沒收銷燬之聲請，並無不合，應予准
      許。
四、爰依刑事訴訟法第455條之36第2項，毒品危害防制條例第18
    條第1項前段，刑法第11條、第40條第2項，裁定如主文。
中    華    民    國   111    年    6     月    30    日
                  刑事第七庭      法　官      王榮賓
以上正本證明與原本無異。
如不服本裁定，應於裁定送達後5 日內向本院提出抗告狀。
中　　華　　民　　國　　111 　年　　6 　　月　　30　　日
                                  書記官      蘇鈺婷
附表：
編號 扣案物 鑑驗重量/結果 備註 1 海洛因2包（毛重共計2.13公克） 合計淨重1.74公克、合計驗餘淨重1.73公克，檢驗結果均含第一級毒品海洛因成分 扣押目錄表（565號毒偵卷第37頁） 2 ①海洛因1包 （毛重0.4公   克） ②甲基安非他命2包（毛重0.93公克、2.6公克） ①淨重0.157公克、使用量0.013公克、剩餘量0.144公克，檢驗結果為海洛因 ②淨重0.719公克、使用量0.017公克、剩餘量0.702公克；淨重2.216公克、使用量0.02公克、剩餘量2.196公克，檢驗結果均為甲基安非他命  ①扣押物品清單：109年度白字第114號（98    0號毒偵卷第118頁） ②扣押物品清單：109年度安字第268號（980號毒偵卷第114頁） 3 海洛因2包（毛重共計4.1公克） 淨重0.19公克、驗餘淨重0.18公克；淨重3.46公克、驗餘淨重3.46公克，檢驗結果均含第一級毒品海洛因成分 扣押物品清單：110年度白字第56號（911號毒偵卷第42頁）